臺灣臺中地方法院民事判決　　　　　　100年度家訴字第290號
原　　　告　鄒惠祥
被　　　告　鄒佩涵
上列當事人間停止親權事件，本院於民國100年9月9日言詞辯論
終結，判決如下：
    主      文
被告對於其未成年子女鄒承峰（男、民國九十一年七月三十一日
生）之親權均應全部予以停止。
選定鄒惠祥為鄒承峰之監護人。
指定鄒昌維為會同開具財產清冊之人。
訴訟費用由被告負擔。
    事實及理由
甲、程序方面：
一、按停止親權或監護權，攸關當事人之人倫家庭幸福，涉及實
    體上權利之形成（創設、變更或消滅），關係重大，為求慎
    重，實務上均讓當事人有言詞辯論之機會，向依民事訴訟程
    序行之（最高法院84年臺上字第317號判決著有明文），尤
    以現行非訟事件法之裁定程序，較之民事訴訟法之判決程序
    為簡，非訟事件雖準用民事訴訟之部分規定，但並未準用言
    詞辯論規定，法律應兼顧各項利益，是有關停止父母之親權
    ，宜慎重為之，故兒童及少年福利法第48條第1項雖用『聲
    請』二字，仍應解為依訴訟程序為之（臺灣高等法院暨所屬
    法院93年法律座談會內容參照）。
二、按兒童及少年福利法第48條第1項規定之宣告停止親權訴訟
    ，得否附帶請求選定監護權人事件，依民事訴訟法第596條
    第1項準用第572條之1第1項規定，同法第592條所定宣告停
    止親權之訴，當事人得於第一審或第二審言詞辯論終結前，
    附帶請求法院於認原告之訴為有理由時，並定對於未成年子
    女之權利義務行使負擔之內容及方法，顯見「宣告停止親權
    之訴事件」與「未成年子女權利義務之行使或負擔（改定監
    護權人事件）」，為同屬人事訴訟程序。次按非訟事件法第
    122條至第132條，將未成年子女監護事件依非訟事件程式處
    理，其中第131條第1項規定：「有關婚姻或親子關係之訴訟
    ，已繫屬於法院者，法院應將第122條及前條所定事件（即
    婚姻無效、撤銷婚姻、確認婚姻不成立、婚姻視為消滅、法
    院宣告停止親權、監護權、父母不繼續共同生活達6個月以
    上及非婚生子女經認領所衍生之未成年子女監護事件）裁定
    移送於訴訟繫屬中之第一審或第二審法院合併裁判。」本件
    原告請求於停止親權訴訟中，合併請求選定監護人，揆諸上
    揭說明，應為法之所許，合先敘明。
三、被告經受合法通知，無正當理由，未於最後言詞辯論期日到
    場，核無民事訴訟法第386條各款所列情形，爰依原告之聲
    請，由其一造辯論而為判決。
乙、實體方面：
一、原告起訴主張：被告為未成年子女鄒承峰（男、91年7月31
    日生）之母，被告未婚生子，未成年子女鄒承峰之生父不詳
    。被告於97年8月27日結婚，將鄒承峰交由原告撫養迄今，
    被告長期未與鄒承峰共同生活，對鄒承峰日後生活照顧亦未
    關心，被告顯未盡扶養義務，被告已不適任擔任親權人，原
    告係未成年子女鄒承峰之姑婆，為考量未成年子女鄒承峰之
    最佳利益，爰依兒童及少年福利法第48條之規定，請求停止
    被告對鄒承峰之全部親權之行使。又鄒承峰之生父不詳，外
    祖父鄒昌賢對被告未婚生子未能諒解，對未成年子女鄒承峰
    亦未聞問，鄒承峰亦無同居之兄姐，是鄒承峰已無民法第10
    94條第1項所定之人為監護人，原告為鄒承峰之姑婆，與鄒
    承峰同住並實際照顧鄒承峰，為鄒承峰之最佳利益，爰依法
    聲請選定由原告為鄒承峰之監護人，並指定鄒承峰之叔公鄒
    昌維為會同開具財產清冊之人等語。並聲明：如主文所示。
    被告則對原告主張均不爭執。
二、按兒童及少年福利法所稱兒童及少年，指未滿18歲之人；所
    稱兒童，指未滿12歲之人；所稱少年，係指12歲以上未滿18
    歲之人。又父母或監護人對兒童及少年疏於保護、照顧情節
    嚴重，或有同法第30條、第36條第1項各款行為者，或未禁
    止兒童及少年施用毒品、非法施用管制藥品者，兒童及少年
    或其最近尊親屬、主管機關、兒童及少年福利機構或其他利
    害關係人，得聲請法院宣告停止其親權或監護權之全部或一
    部，或另行選定或改定監護人；對於養父母，並得聲請法院
    宣告終止其收養關係，兒童及少年福利法第2條第1項、第48
    條第1項分別定有明文。是本件應審究者，係被告對於未成
    年人宋雅軒是否有「疏於保護、照顧情節嚴重或有第30條或
    第36條第1項各款之行為」。經查：
  (一)原告所主張之事實，業據其提出戶籍謄本為證，並為被告所
    不爭執。是被告為未成年人鄒承峰之母，然卻長期對鄒承峰
    不為聞問照顧，足認被告無論在主觀意識或客觀條件上均無
    意擔負照顧未成年子女鄒承峰之責，原告主張被告顯不適合
    擔任鄒承峰之親權人乙節，應為真實。
  (二)綜上，被告既未照顧、撫育未成年子女，顯有疏於保護、照
    顧情節嚴重情事，而有兒童及少年福利法第48條第1項所規
    定之行為，原告為主管機關，揆諸前揭法條規定，其依法聲
    請宣告停止被告對未成年人鄒承峰之親權，為有理由，應予
    准許。
三、按父母均不能行使、負擔對於未成年子女之權利義務或父母
    死亡而無遺囑指定監護人，或遺囑指定之監護人拒絕就職時
    ，依下列順序定其監護人：一、與未成年人同居之祖父母。
    二、與未成年人同居之兄姊。三、不與未成年人同居之祖父
    母。未能依第1項之順序定其監護人時，法院得依未成年子
    女、四親等內之親屬、檢察官、主管機關或其他利害關係人
    之聲請，為未成年子女之最佳利益，就其三親等旁系血親尊
    親屬、主管機關、社會福利機構或其他適當之人選定為監護
    人，並得指定監護之方法。法院依前項選定監護人或依第11
    06條及第1106條之1另行選定或改定監護人時，應同時指定
    會同開具財產清冊之人。民法第1094條第1項第1094條第3、
    4 項分別定有明文。另依同法第1099條之規定，監護開始時
    ，監護人對於受監護人之財產，應依規定會同遺囑指定、當
    地直轄市、縣（市）政府指派或法院指定之人，於二個月內
    開具財產清冊，並陳報法院。經查：
  (一)鄒承峰之生父不詳、母即被告業經本院停止其對未成年子女
    鄒承峰之全部親權，有如前述。是未成年子女鄒承峰之父母
    既均不能行使負擔對於未成年子女之權利義務，未成年子女
    鄒承峰之監護人部分，自應依前開民法第1094條第1項規定
    之順序定其監護人。而鄒承峰之生父不詳，外祖父鄒昌賢對
    被告未婚生子未能諒解，對未成年子女鄒承峰亦未聞問，鄒
    承峰亦無同居之兄姐，此有卷附之全戶戶籍資料查詢結果可
    稽，並有本院依職權囑託財團法人台中市私立龍眼林社會福
    利慈善事業基金會100年7月25日財龍監字第1000854號訪視
    報告附卷可憑，則鄒承峰依民法第1094條第1項所規定之法
    定順位監護人均不適任其監護人乙職。又鄒承峰長期以來均
    由原告實際照顧，原告對鄒承峰各項發展及狀況均有所了解
    ，亦與鄒承峰互動佳，評估原告為適任之監護人，此亦有上
    開訪視報告可參，是本院審酌上情認由原告擔任鄒承峰之監
    護人，實較符合未成年人之最佳利益，爰選定之。另為保障
    未成年子女鄒承峰之權益，爰依民法第1094條第4項規定，
    指定同意任未成年子女鄒承峰之會同開具財產清冊之人之訴
    外人即鄒承峰之叔公鄒昌維為會同開具財產清冊之人。
丙、訴訟費用負擔之依據：民事訴訟法第78條。
中    華    民    國  100    年    9    月  23    日
                    家事法庭  法  官  涂秀玲
正本係照原本作成。
如對本判決上訴，須於判決送達後20日之不變期間內，向本院提
出上訴狀。
如委任律師提起上訴者，應一併繳納上訴審裁判費。
中    華    民    國  100    年    9    月     23   日
                              書記官  薛淑玲